【裁判字號】    88,交易,579
【裁判日期】    890327
【裁判案由】    過失傷害
【裁判全文】
臺灣板橋地方法院刑事判決                        八十八年度交易字第五七九號
    公  訴  人  臺灣板橋地方法院檢察署檢察官
    被      告  甲○○
右列被告因過失傷害案件，經檢察官提起公訴（八十八年度偵字第二二四０六號），
本院判決如左：
    主  文
甲○○因過失傷害人致重傷，處有期徒刑柒月。
    事  實
一、甲○○無業，於民國（下同）八十八年八月二十五日下午六時四十分許，駕駛Ｃ
    Ｐ─五二三一號自用小貨車，沿臺北縣新莊市○○路六九九巷由南往北方向行駛
    ，行經新樹路六九九巷與環河路交岔路口，應注意汽車行至無號誌之交岔路口，
    由外線車道欲左轉時，應先換入內側車道，且支線道車應暫停讓幹線道車先行，
    以避免發生碰撞之危險，而依當時之情形天候雖有下雨，惟夜間有照明，視距尚
    可，並無不能注意之情事，竟疏未注意貿然駛出路口左轉，適有乙○○騎乘車號
    ＱＢＯ─八九六號輕型機車，沿臺北縣新莊市○○路往樹林市方向行駛，致甲○
    ○所駕自小貨車右前車頭撞及乙○○騎乘之機車前方，造成乙○○受有左眼破裂
    之重傷害。甲○○於肇事後，未被有偵查犯罪職權之機關或公務員發覺前報案，
    且向前往現場處理之臺北縣警察局新莊分局光華派出所警員石政欽自首犯罪，並
    接受裁判。
二、案經乙○○訴由臺北縣警察局新莊分局報請臺灣板橋地方法院檢察署檢察官偵查
    起訴。
    理  由
一、訊據被告甲○○固坦承於右揭時地駕駛ＣＰ─五二三一號自用小貨車，與告訴人
    乙○○騎乘之ＱＢＯ─八九六號輕機車發生碰撞之事實，惟矢口否認有何過失致
    重傷害犯行，辯稱：當時伊行經該路口時，有停下來查看，係告訴人乙○○騎車
    撞伊，伊並無過失云云。但查：右揭犯罪事實，業據告訴人乙○○指訴歷歷，並
    有道路交通事故調查報告表、車損照片七幀及現場照片五幀附卷可稽。而告訴人
    乙○○確因本件車禍致左眼破裂，並於八十八年八月二十六日接受左眼球摘除手
    術，目前左眼視力無光覺，有國立臺灣大學醫學院附設醫院八月三十一日（八八
    ）診字第四四一號診斷書及八十九年一月七日（八八）校附醫密字三○四七一號
    函各一紙附卷可憑，是告訴人乙○○所受傷情，自已達毀敗一目視能之重傷程度
    。次查，依上述卷附之車損照片觀之，被告之小貨車係右前車頭大燈上方面板凹
    陷，而告訴人之機車則係車前置物籃受損，參諸被告於迭於警訊及偵查中供稱：
    「我要左轉往新莊環河路，我煞車停在路口準備左轉..... 」、「撞到後我車子
    有出路口一點，車身彎（斜）一點..... 」等語（見偵查卷第三頁背面、第二十
    一頁背面），足見被告當時欲左轉時，告訴人之機車已進入交岔路口，被告並未
    讓已進入交岔路口之告訴人先行，始會導致如此之撞擊點，其上揭所辯，顯係卸
    責之詞，不足採信。
二、按汽車行駛至無號誌之交岔路口，其行進、轉彎，支線道車應暫停讓幹線道車先
    行，又同向二車道道路，欲左轉彎時，應距交岔路口三○公尺前換入內側車道或
    左轉車道，道路交通安全規則第一百零二條第一項第二款前段、第五款中段分別
    定有明文。本件被告領有駕照，業據其供明在卷，其駕車行經上開路段，自應注
    意上述道路交通安全之規定，而依當時情形天候雖有下雨，惟夜間有照明，視距
    尚可，為其所是認，並無不能注意之情事，其應注意能注意，竟疏未注意，駕車
    行經肇事地點，由外線車道左轉時，未先換入內側車道，且未在路口外暫停讓橫
    向直行之告訴人機車先行，其車頭駛出路口妨害告訴人乙○○通行，致右前車頭
    與告訴人車前置物籃碰撞，以致肇事，則被告自難辭其過失責任，是臺灣省臺北
    縣區車輛行車事故鑑定委員會亦為相同之認定，有該會八十九年二月二十五日八
    九北行字第○二二四號函所附北鑑字第八九一二五號鑑定意見書一紙可稽，且告
    訴人乙○○確因本件車禍受有重傷，已如前述，則被告之過失行為與告訴人乙○
    ○所受傷情間，顯具有相當因果關係，本件事證明確，被告過失犯行，洵堪認定
    ，自應依法論科。
二、核被告甲○○所為，係犯刑法第二百八十四條第一項後段之過失致重傷害罪。其
    於肇事後，未被有偵查犯罪職權之機關或公務員發覺前，即打電話報案，且向前
    往現場處理之臺北縣警察局新莊分局光華派出所警員石政欽自首，承認當時由其
    駕車發生車禍，製有警訊筆錄及前開道路交通事故調查報告表載明其為報案人等
    字存卷可按，嗣並接受本件裁判，其對於未發覺之罪自首而接受裁判，應依法減
    輕其刑。爰審酌被告之過失程度，所生被害人重傷危害，犯後猶飾詞狡卸，諉責
    他人，足見其了無悔意，且尚未與被害人為民事和解賠償等一切情狀，量處如主
    文所示之刑，以資懲儆。
據上論斷，應依刑事訴訟法第二百九十九條第一項前段，刑法第第二百八十四條第一
項後段、第六十二條前段，罰金罰鍰提高標準條例第一條前段，判決如主文。
本案經檢察官靳開聖到庭執行職務。
中      華      民      國    八十九    年      三    月    二十七    日
                                  臺灣板橋地方法院交通法庭
                                      法  官    彭  松  江
右正本證明與原本無異。
如不服本判決，應於判決送達後十日內向本院提出上訴狀。
                                      書記官    陳  福  記
中      華      民      國      八十九    年     三     月     二十八   日
附錄本案論罪科刑法條全文：
刑法第二百八十四條：
  因過失傷害人者，處六月以下有期徒刑、拘役或五百元以下罰金，致重傷者，處一
年以下有期徒刑、拘役或五百元以下罰金。
  從事業務之人，因業務上之過失傷人者，處一年以下有期徒刑、拘役或一千元以下
罰金，致重傷者，處三年以下有期徒刑、拘役或二千元以下罰金。


司法院資訊處製作；財團法人民間司法改革基金會備份。
